【裁判字號】    98,聲再,59
【裁判日期】    981209
【裁判案由】    聲請再審
【裁判全文】
臺灣高雄地方法院刑事裁定              98年度聲再字第59號
再審聲請人
即受判決人  甲○○
上列聲請人因詐欺案件，對於本院民國98年8 月10日97年度簡上
字第1046號第二審確定判決，聲請再審，本院裁定如下：
    主  文
再審之聲請駁回。
    理  由
一、聲請意旨略以：聲請人於受有罪判決確定後，因發現確實之
    新證據如下，足認聲請人應受無罪之判決，爰依刑事訴訟法
    第420 條第1 項第6 款規定，為聲請人之利益聲請再審：被
    害人倪許慧玲於原審證述依歹徒要求而匯款新臺幣（下同）
    40萬5000元至黃明峰帳戶，又證述歹徒要求匯款22萬5000元
    至聲請人申設聯邦商業銀行高雄分行000000000000號帳戶（
    下稱聯邦銀行高雄分行帳戶）時，遭人阻止而未匯款成功，
    其證述前後不一，且聲請人聯邦銀行高雄分行帳戶內並無被
    害人倪許慧玲之匯款，並可訊問黃明峰，以證明黃明峰之帳
    戶是否交與詐欺集團使用，又聲請人於民國96年10月12日發
    現聯邦銀行高雄分行帳戶失竊後，曾以電話向銀行掛失，聲
    請人於96年10月16日警詢時供稱96年10月15日遺失，是記憶
    錯誤所致，並於97年12月22日具狀說明，證人即警員蔡冠章
    非聲請人於96年10月11日報案時之櫃臺值班警員，聲請人向
    櫃臺值班警員報案，未申請報案三聯單，請向前鎮分局函調
    報案紀錄，又聲請人於96年5 月將帳戶交給陳佩穎，請求調
    取96年5 月間行動電話門號0000000000號之通聯紀錄，並提
    出發票人為陳佩穎、發票日96年5 月11日、面額4 萬元之本
    票1 紙，且聲請人為基督徒，從未偏離神之正道，在校品行
    及成績均八、九十分，有學校成績單可憑，並請求訊問大寮
    循理會牧師等語。
二、按刑事訴訟法第420 條第1 項第6 款所謂發見確實之新證據
    ，係指該證據於事實審法院判決前已經存在，為法院、當事
    人所不知，不及調查斟酌，至其後始行發見，且就證據本身
    形式上觀察，固不以絕對不須經過調查程序為條件，但必須
    顯然可認為足以動搖原有罪確定判決，而為受判決人無罪、
    免訴、免刑或輕於原判決所認罪名之判決者為限。故受理聲
    請再審之最後事實審法院，應就聲請再審理由之所謂「新證
    據」，是否具備事實審判決前已經存在，為法院、當事人所
    不知，事後方行發見之「嶄新性」，及顯然可認足以動搖原
    有罪確定判決，應為無罪、免訴、免刑或輕於原判決罪名之
    「顯然性」二要件，加以審查，為判斷應否准予開始再審之
    準據（最高法院93年度台抗字第98號裁定參照）。經查：證
    人即被害人倪許慧玲、警員蔡冠章於原審之證述、聲請人之
    聯邦銀行高雄分行帳戶往來明細、大眾銀行（97）前金簡發
    字第50號函、聯邦銀行97年12月23日97聯高雄字第767 號函
    、合作金庫銀行憲德分行97年12月29日合金憲存字第097000
    5585號、高雄分行98年1 月7 日合金南高存字第0970005486
    號及三峽分行97年12月29日合金三峽存字第0970005492號函
    、國泰世華銀行四維分行97年12月30日（97 ） 國世四維字
    第0970000113號函、聲請人97年12月22日刑事聲請狀、高雄
    市政府警察局前鎮○○○○路派出所受理刑事案件報案三聯
    單及受理報案紀錄表、發票人為陳佩穎、發票日96年5 月11
    日、面額4 萬元之本票1 紙、文藻外語學院成績單、國立臺
    灣大學進修推廣部學員成績表，均屬原確定判決前已經存在
    之證據，業經本院調閱原確定判決之卷宗核閱無訛，為法院
    及當事人所知悉，且經原確定判決之審理調查，並於該判決
    書內詳述斟酌採擇之理由，聲請人據以聲請再審之倪許慧玲
    於原審證述不一、其聯邦銀行高雄分行帳戶交易情形、向銀
    行電話掛失帳戶、於97年12月22日具狀說明、於96年10月11
    日報案時未申請報案三聯單、96年5 月將帳戶交給陳佩穎、
    在校品行及成績等情，核無新證據之「嶄新性」，難謂係發
    現新證據。又就聲請人聲請訊問黃明峰有無將自己帳戶交與
    詐欺集團、訊問大寮循理會牧師聲請人是否基督徒及調取96
    年5 月間行動電話門號0000000000號之通聯紀錄，惟就上開
    證據為形式上觀察，至多可證黃明峰自己有無涉及犯罪、聲
    請人之宗教信仰及96年5 月間門號0000000000號之通聯情形
    ，與原確定判決所認定聲請人幫助詐欺取財之事實，難認有
    何直接相關性，並無顯然可認足以動搖原有罪確定判決，致
    應為無罪、免訴、免刑或輕於原判決罪名之情形，亦不具備
    新證據之「顯然性」。
三、本件聲請人所主張之事項，非屬刑事訴訟法第420 條第1 項
    第6 款所定發現確實之新證據，亦與同條項其他各款之再審
    事由未合，不足以動搖原確定之判決，自難認為有再審之理
    由，應予駁回，爰依刑事訴訟法第434 條第1 項裁定如主文
    。
中    華    民    國    98    年    12    月    9    日
                  刑事第十五庭  審判長法  官  莊佩君
                                      法  官  王俊彥
                                      法  官  楊國煜
如不服本裁定應於送達後5 日內向本院提出抗告狀。
以上正本證明與原本無異。
中    華    民    國    98    年    12    月    9    日
                                      書記官  王芷鈴


司法院資訊處製作；財團法人民間司法改革基金會備份。
